【裁判字號】    95,訴,514
【裁判日期】    951113
【裁判案由】    違反槍砲彈藥刀械管制條例
【裁判全文】
臺灣雲林地方法院刑事判決               95年度訴字第514號
公  訴  人  臺灣雲林地方法院檢察署檢察官
被      告  丙○○
                    (現另案於臺灣雲林第二監獄執行中）
指定辯護人  本院公設辯護人  丁○○
被      告  乙○○
選任辯護人  劉志卿  律師
            藍庭光  律師
上列被告等因違反槍砲彈藥刀械管制條例案件，經檢察官提起公
訴（95年度偵字第1657號），本院判決如下：
    主  文
丙○○未經許可，持有可發射金屬具有殺傷力之空氣槍，累犯，
處有期徒刑年肆月，併科罰金新臺幣伍萬元，罰金如易服勞役
，以新臺幣貳仟元折算壹日，褫奪公權肆年。扣案如附表壹所示
之物，均沒收。
乙○○未經許可，寄藏可發射金屬具有殺傷力之空氣槍，累犯，
處有期徒刑年貳月，併科罰金新臺幣伍萬元，罰金如易服勞役
，以新臺幣貳仟元折算壹日，褫奪公權肆年。扣案如附表壹所示
之物，均沒收。
    事  實
一、丙○○前於民國91年間，因搶奪及違反毒品危害防制條例案
    件，經法院判處應執行有期徒刑2 年8 月，於91年9 月11日
    入監執行，於94年3 月23日縮短刑期執行完畢。乙○○前於
    87年間，因竊盜及違反麻醉藥品管理條例案件，經法院判處
    應執行有期徒刑10月；於87年間，因違反肅清煙毒條例案件
    ，經法院判處有期徒刑3 年8 月，上開二罪接續執行，於88
    年11月18日縮短刑期假釋出監，刑期至91年3 月23日屆滿，
    復於因假釋遭撤銷，入監執行殘刑，且於91年間，因贓物案
    件，經法院判處有期徒刑4 月，接續執行殘刑，於93年11月
    4 日縮短刑期執行完畢。丙○○及乙○○均不知悔改，明知
    具有殺傷力之空氣槍，係槍砲彈藥刀械管制條例管制之槍枝
    ，未經中央主管機關許可，不得持有、寄藏，丙○○竟於不
    詳時、地，向不詳之人取得具有殺傷力之空氣槍1 支（槍枝
    管制編號:0000000000 號）、瓦斯鋼瓶4 瓶及鋼珠2 瓶等物
    ，竟未經許可持有之。迄民國95年3 月24日上午，丙○○將
    附表一所示物品，以藍色袋子包裝，攜至乙○○雲林縣斗六
    市○○里○○路122 之5 號住處，委由乙○○保管，乙○○
    當場打開該藍色袋子後，見有具殺傷力之空氣槍1 枝，經丙
    ○○告知該槍枝扳機功能受損，但持以射擊鳥類或人體，仍
    有可能造成傷害，竟應允保管，代為寄藏，並藏放在上揭住
    處。嗣於95年3 月28日11時許，經警持搜索票至前揭處所搜
    索，並扣得如附表一所示等物，始悉上情。
二、案經雲林縣警察局斗南分局報請臺灣雲林地方法院檢察署檢
    察官偵查起訴。
    理  由
一、上揭事實，業據被告丙○○及乙○○於本院審理時坦承不諱
    ，並均承認有違反槍砲彈藥刀械管制條例犯行。惟被告丙○
    ○辯稱：附表一所示等物，係住在雲林縣古坑鄉之「T 仔」
    於95年3 月間放在車上，便未取回，「T 仔」於95年3 月間
    過世，因為放在車上不方便，便拿至乙○○住處寄放云云（
    詳本院卷86頁）；被告乙○○辯稱：丙○○交付空氣槍時，
    跟我說是釣竿，我不相信，打開看，他說這是壞掉的，不要
    緊。又於查獲當日，即坦承受寄之情，並供出槍枝來源云云
    （詳本院卷87、92頁）。惟查：
  (一)被告丙○○於95年3 月24日上午，將所持有如附表一所示物
    品，攜至被告乙○○位於雲林縣斗六市○○里○○路122 之
    5 號住處，委由被告乙○○保管，被告乙○○明知該物品包
    括具有殺傷力之空氣槍1 支，竟仍應允保管，藏放在上揭住
    處。嗣於95年3 月28日11時許，經警持搜索票至前揭處所搜
    索，並扣得如附表一所示等物之事實，業據被告丙○○及乙
    ○○於本院審理時坦承不諱，經核與證人郭麗玲於警詢及檢
    察官訊問時證述情節相符，並有搜索扣押筆錄及現場照片等
    件在卷可稽，復有附表一所示等物扣案可證，堪認被告丙○
    ○及乙○○自白與事實相符，堪以採信。又扣案如附表一編
    號01所示空氣槍，經送請內政部警政署刑事警察局鑑定，結
    果詳如附表一編號01備註欄所示，有該局95年6 月2 日刑鑑
    字第0950047740號槍彈鑑定書1 份在卷可證，足認該空氣槍
    具有殺傷力甚明。
  (二)檢察官於95年5 月22日向法院聲請延長羈押被告乙○○，經
    法官訊問被告乙○○，被告乙○○坦承：丙○○拿來寄放，
    說這把槍枝拿來發射，鳥會死，若打到人，可會破皮受傷等
    語（詳偵聲卷53號11頁）；復於本院準備程序供稱：丙○○
    對我說，打小鳥會死，這只是打小鳥用，被搜到也沒有關係
    。（問：打到人會不會受傷？）會破皮等語甚詳（詳本院卷
    67 頁）。 是以，被告丙○○寄放空氣槍時，固然告知空氣
    槍扳機功能已經損壞，但仍一併說明如用以射擊鳥類或人體
    ，均有可能造成破皮或受傷。被告乙○○知悉上情，仍應允
    保管，顯然，其對於寄藏空氣槍犯行，應具直接故意甚明。
  (三)又被告乙○○尚辯稱：其於查獲當日，即坦承受寄之情，並
    供出槍枝來源云云（詳本院卷92頁）。然按犯本條例之罪自
    首，並報繳其持有之全部槍砲、彈藥、刀械者，減輕或免除
    其刑；其已移轉持有而據實供述全部槍砲、彈藥、刀械之來
    源或去向，因而查獲者，亦同。槍砲彈藥刀械管制條例第18
    條第1 項定有明文。而該項係規定自首之情形，依其是否已
    將槍械、彈藥移轉他人持有，而分別規定：未經移轉持有者
    ，應報繳其持有之全部槍械、彈藥；已移轉持有者，應據實
    供述全部槍械、彈藥之來源或去向，並因而查獲，始能減免
    其刑。最高法院93年度臺上字第6356號判決可資參照。查，
    雲林縣警察局斗南分局於95年3 月28日持本院核發之搜索票
    ，至被告乙○○上揭住處搜索，扣得附表一所示等物，有搜
    索票影本1 紙及搜索扣押筆錄2 紙在卷可稽（見偵卷32至38
    頁）。是被告乙○○係於司法警察機關主動查知其涉案，依
    法搜索而扣得附表一等物，並非自首，自無從依槍砲彈藥刀
    械管制條例第18條第1 項前段規定減輕其刑；又其雖遭警查
    獲受寄藏空氣槍，但其自受寄藏之日起，迄遭警查獲扣案時
    ，均在其支配掌控之下，始終未曾移轉予他人，亦無槍彈去
    向之問題，亦無槍砲彈藥刀械管制條例第18條第1 項後段規
    定之適用。次按槍砲彈藥刀械管制條例第18條第4 項係規定
    自白之情形，必須於偵查或審判中自白，並供述全部槍械、
    彈藥之來源及去向，因而查獲或因而防止重大危害治安事件
    之發生者，始能減免其刑。該條第4 項既謂「並」供述全部
    槍砲、彈藥、刀械之來源「及」「去向」，自係指已將槍械
    、彈藥移轉與他人持有之情形而言，不包括仍為自己持有之
    情形在內，此觀同條第1 項後段係指已移轉他人持有之情形
    始有「去向」可明。最高法院93年度臺上字第4223號判決可
    資參照。被告乙○○為警查獲持有附表一編號01號空氣槍時
    ，係在被告乙○○自己持有中，並無供述其全部槍彈之來源
    及去向，因而查獲或因而防止重大危害治安事件發生之情事
    ，是被告乙○○均無槍砲彈藥刀械管制條例第18條第1 項、
    第4 項之適用，併此說明。
  (四)至於被告丙○○供稱：槍彈係「T 仔」放置在其車上，該人
    已死亡云云。然被告丙○○此等辯解，常見於審判實務，通
    稱「幽靈抗辯」，意即被告丙○○於案發後，或因不願據實
    供述實際行為人，或有其他顧慮，遂將其犯行推卸已故之人
    ，甚或是不存在之人。然因無從讓被告丙○○與死者或不存
    在之人對質或詰問，真實性尚待檢驗，難以遽信。此外，槍
    彈來源既僅依賴被告丙○○供述，而該等供述欠缺其他佐證
    ，本院自難僅以被告丙○○供述，即認為槍彈來源為該已死
    之人。從而，本院只能認定被告丙○○持有之槍枝是在不詳
    地點，以不詳方式，自不詳姓名年籍成年男子處取得，而難
    以認定係已死之人放置在被告丙○○車上。
  (五)綜上所述，本件事證明確，被告丙○○及乙○○犯行，均堪
    認定。
二、按行為後法律有變更者，適用行為時之法律，但行為後之法
    律有利於行為人者，適用最有利於行為人之法律，現行刑法
    第2 條第1 項定有明文。又比較新舊法時，應就罪刑有關之
    共犯、未遂犯、想像競合犯、牽連犯、連續犯、結合犯，以
    及累犯加重、自首減輕暨其他法定加減原因（如身分加減）
    與加減例等一切情形，綜其全部罪刑之結果而為比較。最高
    法院95年度第8 次刑事庭會議決議可資參照。次按刑法第2
    條第1 項所稱「適用」，係指完整性之適用，與「準用」係
    依其性質而為選擇性之應用者不同，是比較新舊法適用法律
    時，應就罪刑有關之一切情形，比較其全部之結果而為整體
    之適用，不能割裂而分別適用新舊法律。最高法院88年臺非
    字第31號判決可資參照。關於被告丙○○及乙○○犯行新舊
    法比較部分，援引附表二所示，應依刑法第2 條第1 項但書
    規定，整體適用修正後刑法相關規定，合先敘明。核被告丙
    ○○所為，係違反槍砲彈藥刀械管制條例第8 條第4 項之未
    經許可，持有空氣槍罪。被告乙○○所為，係違反槍砲彈藥
    刀械管制條例第8 條第4 項之未經許可，寄藏空氣槍罪。又
    被告丙○○及乙○○有如事實欄所述前案資料，有臺灣高等
    法院被告全國前案紀錄表在卷可稽。茲被告丙○○及乙○○
    於有期徒刑執行完畢後，5 年內故意再犯本件有期徒刑以上
    之罪，均為累犯，各應依修正後刑法第47條第1 項規定，加
    重其刑。爰審酌被告丙○○持有附表一編號01號所示空氣槍
    ，屬於高度危險物品，非經主管機關許可，不得擅自持有，
    竟於持有後，未繳交治安機關，造成社會潛在危險，反交由
    被告乙○○寄藏，及被告乙○○實際寄藏時間僅數天，暨犯
    後坦承犯行等一切情狀，量處如主文所示之刑，並均依修正
    後刑法第42條第3 項規定，宣示所處併科罰金，如易服勞役
    之折算標準。又依被告丙○○及乙○○所犯未經許可持有空
    氣槍罪之性質，對他人生命安全造成極大危險，不適合處理
    公眾事務，因認有宣告褫奪公權之必要，爰依修正後刑法第
    37 條 第2 項規定，宣告被告丙○○及乙○○各褫奪公權4
    年。至於被告丙○○之辯護人以：被告丙○○坦承犯行不諱
    ，因而節省不少司法資源，且僅持有1 枝空氣槍，持有時間
    只有1 、2 天，復未持以對外炫耀或犯罪等語（詳本院卷89
    頁）；被告乙○○之辯護人以：被告乙○○受寄藏僅有4 日
    ，即遭警查獲，期間不久。又該槍客觀上不能以通常方式擊
    發，功能不及一般槍枝，危險性低。該槍外觀上在市集可見
    ，非立即顯知違法之槍械，搜得處所可見係隨處放置，未積
    極隱藏，足徵違法意識尚淺，應無欲供不法用途。查獲當日
    即坦承受寄藏，並供出槍枝來源，並承該槍可能傷人，並未
    對於是否知悉該槍具有殺傷力一節堅詞否認，核無推諉卸責
    之情，堪認犯後態度尚佳等語（詳本院卷92頁），均請求法
    院依刑法第59條規定，予以酌減。然本院審酌以上各情，認
    被告丙○○及乙○○犯罪時，並無存在任何可憫恕之情狀，
    自不得依刑法第59條規定酌減。另扣案如附表一編號01所示
    空氣槍，係槍砲彈藥刀械管制條例第4 條第1 項第1 款所列
    管之槍砲，屬於違禁物，附表一編號02、03所示之瓦斯鋼瓶
    4 瓶及鋼珠2 罐，為該空氣槍之從物，仍不失違禁物性質，
    不問屬於犯人與否，均依修正後刑法第38條第1 項第1 款規
    定宣告沒收。
據上論斷，應依刑事訴訟法第299 條第1 項前段，槍砲彈藥刀械
管制條例第8 條第4 項，刑法第11條前段、第2 條第1 項但書、
第47條第1 項、第42條第3 項、第37條第2 項、第38條第1 項第
1 款，判決如主文。
本案經檢察官甲○○到庭執行職務
中    華    民    國    95    年    11    月    13    日
                  刑事第二庭    審判長法  官  林  輝  煌
                                      法  官  李  貞  瑩
                                      法  官  柯  志  民
以上正本證明與原本無異。
如不服本判決，應於判決送達後10日內，向本院提出上訴狀。
中    華    民    國    95    年    11    月    13    日
                                      書記官  魏  輝  碩
附表一：
┌──┬─────┬──┬───────────────────────┐
│編號│  品  名  │數量│          備                     註           │
├──┼─────┼──┼───────────────────────┤
│ 01 │空氣槍    │ 1枝│送鑑瓦斯長槍壹枝（槍枝管制編號0000000000），認│
│    │          │    │係空氣長槍，以小型二氧化碳高壓鋼瓶內氣體為發射│
│    │          │    │動力，經檢視，槍枝之扳機功能損壞，僅能直接以上│
│    │          │    │膛拉柄前推方式發射彈丸，經實際試射，測得發射彈│
│    │          │    │丸（直徑6MM鋼珠、重量0.88克）之發射速度分別為1│
│    │          │    │82、150 、177 公尺/ 秒，換算其動能分別為14.57 │
│    │          │    │、9.90、13.78 焦耳，其單位面積動能分別為51.55 │
│    │          │    │、35.01 、48.75 焦耳/ 平方公分。              │
├──┼─────┼──┼───────────────────────┤
│ 02 │瓦斯鋼瓶  │ 4瓶│送鑑瓦斯鋼瓶4 瓶，認均係小型二氧化碳高壓鋼瓶。│
├──┼─────┼──┼───────────────────────┤
│ 03 │鋼珠      │ 2瓶│送鑑鋼珠2 瓶，認均係直徑6mm之鋼珠。           │
└──┴─────┴──┴───────────────────────┘
附表二：
┌────────┬────────┬────────┬────────┐
│法        條    │修正前規定      │修正後規定      │新舊法之適用    │
├────────┼────────┼────────┼────────┤
│刑法第47條      │受有期徒刑之執行│受徒刑之執行完畢│被告丙○○及周天│
│累犯            │完畢，或受無期徒│，或一部之執行而│元有如事實欄所載│
│                │刑或有期徒刑一部│赦免後，五年以內│之前案紀錄，有臺│
│                │之執行而赦免後，│故意再犯有期徒刑│灣高等法院被告前│
│                │五年以內再犯有期│以上之罪者，為累│案紀錄表在卷可稽│
│                │徒刑以上之罪者，│犯，加重本刑至二│，被告丙○○及周│
│                │為累犯，加重本刑│分之一。第98條第│天元於有期徒刑執│
│                │至二分之一。    │2 項關於因強制工│行完畢後，5 年以│
│                │                │作處分之執行完畢│內再故意犯本件有│
│                │                │或一部之執行而免│期徒刑以上之罪，│
│                │                │除後，五年以內故│不論依修正前刑法│
│                │                │意再犯有期徒刑以│第47條，或修正後│
│                │                │上之罪者，以累犯│刑法第47條第1項 │
│                │                │論。            │規定，均構成累犯│
│                │                │                │，不生新舊法比較│
│                │                │                │之問題，應依刑法│
│                │                │                │第2 條第1 項前段│
│                │                │                │規定，依修正前刑│
│                │                │                │法第47條規定，論│
│                │                │                │以累犯，加重其刑│
│                │                │                │（但經整體比較後│
│                │                │                │，應適用修正後刑│
│                │                │                │法規定）。      │
├────────┼────────┼────────┼────────┤
│刑法第42條關於易│刑法第42條第2 項│刑法第42條第3 項│修正前刑法第42條│
│服勞役          │：「易服勞役，以│：「易服勞役以新│第2 項規定，依修│
│                │一元以上、三元以│臺幣一千元、二千│正前罰金罰鍰提高│
│                │下折算一日。但勞│元或三千元折算一│標準條例第2 條前│
│                │役期限不得逾六個│日。但勞役期限不│段規定，就其原定│
│                │月。。」        │得逾一年。」    │數額提高為100倍 │
│                │刑法第42條第3 項│刑法第42條第5 項│折算1 日，則本案│
│                │：「罰金總額折算│：「罰金總額折算│被告行為時易服勞│
│                │逾六個月之日數者│逾一年之日數者，│役之折算標準，應│
│                │，以罰金總額與六│以罰金總額與一年│以銀元300 元即新│
│                │個月之日數比例折│之日數比例折算。│臺幣900 元折算1 │
│                │算。            │依前項所定之期限│日。惟修正後刑法│
│                │。」            │，亦同。」      │第42條第3 項規定│
│                │罰金罰鍰提高標準│                │，係以新臺幣1000│
│                │條例第2 條：「依│                │元、2000元、3000│
│                │刑法第四十一條易│                │元折算1 日，比較│
│                │科罰金或第四十二│                │修正前後之易服勞│
│                │條第二項易服勞役│                │役折算標準，以修│
│                │者，均就其原定數│                │正後之規定，較有│
│                │額提高為一百倍折│                │利於被告，應依刑│
│                │算一日；法律所定│                │法第2 條第1 項但│
│                │罰金數額未依本條│                │書規定，適用修正│
│                │例提高倍數，或其│                │後之刑法第42條第│
│                │處罰法條無罰金刑│                │3 項前段規定，定│
│                │之規定者，亦同。│                │其折算標準。    │
│                │」              │                │                │
├────────┼────────┼────────┼────────┤
│刑法第37條      │宣告死刑或無期徒│宣告死刑或無期徒│本件被告於新舊法│
│褫奪公權        │刑者，宣告褫奪公│刑者，宣告褫奪公│均得宣告褫奪公權│
│                │權終身。        │權終身。        │，新法並無較有利│
│                │宣告六月以上有期│宣告一年以上有期│於被告，但褫奪公│
│                │徒刑，依犯罪之性│徒刑，依犯罪之性│權為從刑，應附屬│
│                │質認為有褫奪公權│質認為有褫奪公權│於主刑，不得割裂│
│                │之必要者，宣告褫│之必要者，宣告一│適用，本件主刑所│
│                │奪公權一年以上十│年以上十年以下褫│適用之法律既為新│
│                │年以下。        │奪公權。        │法，褫奪公權自亦│
│                │褫奪公權，於裁判│褫奪公權，於裁判│應適用新法。    │
│                │時併宣告之。    │時併宣告之。    │                │
│                │依第一項宣告褫奪│褫奪公權之宣告，│                │
│                │公權者，自裁判確│自裁判確定時發生│                │
│                │定時發生效力。  │效力。          │                │
│                │依第二項宣告褫奪│依第二項宣告褫奪│                │
│                │公權者，自主刑執│公權者，其期間自│                │
│                │行完畢或赦免之日│主刑執行完畢或赦│                │
│                │起算。          │免之日起算。但同│                │
│                │                │時宣告緩刑者，其│                │
│                │                │期間自裁判確定時│                │
│                │                │起算之。        │                │
├────────┼────────┼────────┼────────┤
│刑法第38條第1項 │違禁物，不問屬於│違禁物，不問屬於│僅作定義修正，使│
│第1 款、第2 項違│犯人與否，沒收之│犯罪行為人與否，│適用更為明確，非│
│禁物之沒收      │。              │沒收之。        │法律變更，自不生│
│                │                │                │新舊法比較問題，│
│                │                │                │無現行刑法第2條 │
│                │                │                │第1 項之適用，但│
│                │                │                │從刑附屬於主刑，│
│                │                │                │除法律有特別規定│
│                │                │                │者外，依主刑所適│
│                │                │                │用之法律（最高法│
│                │                │                │院95年度第8 次刑│
│                │                │                │事庭會議決議參照│
│                │                │                │），應適用新法。│
└────────┴────────┴────────┴────────┘
論罪之法條全文：
槍砲彈藥刀械管制條例第8條
未經許可，製造、販賣或運輸鋼筆槍、瓦斯槍、麻醉槍、獵槍、
空氣槍或第四條第一項第一款所定其他可發射金屬或子彈具有殺
傷力之各式槍砲者，處無期徒刑或五年以上有期徒刑，併科新臺
幣一千萬元以下罰金。
未經許可，轉讓、出租或出借前項所列槍枝者，處五年以上有期
徒刑，併科新臺幣一千萬元以下罰金。
意圖供自己或他人犯罪之用，而犯前二項之罪者，處無期徒刑或
七年以上有期徒刑，併科新臺幣一千萬元以下罰金。
未經許可，持有、寄藏或意圖販賣而陳列第一項所列槍枝者，處
三年以上十年以下有期徒刑，併科新臺幣七百萬元以下罰金。
第一項至第三項之未遂犯罰之。


司法院資訊處製作；財團法人民間司法改革基金會備份。
